---
title: "Dzień 1 - Model liniowy - prognozowanie"
output:
  html_document:
    toc: yes
    toc_depth: 5
    toc_float:
      collapsed: no
      smooth_scroll: no
---
<style type="text/css">
.title {
  display: none;
}

.table {
    width:70%;
}

#getting-started img {
  margin-right: 10px;
}

</style>



# Model liniowy - prognozowanie

Załadujmy ten sam model co poprzednio:

```{r message=FALSE}
library(tidyverse)
devtools::install_github("kassambara/datarium")
data("marketing", package = "datarium")
model <- lm(sales ~ youtube + facebook + newspaper, data = marketing)
``` 

Stwórzmy nowe dane testowe:
```{r}
new<-data.frame( youtube = c(12, 19, 24), facebook=c(40,50,60), newspaper=c(25,55,85) )
new
```

Wykonajmy prognozowanie:

```{r}
pred<-predict(model, newdata = new)
pred
```

lub ręcznie:
```{r}
x.new<-cbind(rep(1,3),as.matrix(new))
pred2<-x.new %*% model$coefficients
pred2
```

Wersja pełna:
```{r}
predf<-predict(model, new, se.fit = TRUE)
predf
```

`se.fit` to odchylenie standardowe względem średniej`fit`.

## Przedziały ufności

Przedziały ufności możemy otrzymać następująco:

```{r}
predict(model, new, se.fit = TRUE, interval = "confidence")
```

lub ręcznie za pomocą odpowiednich kwantyli rozkładu $t$:

```{r}
kt <- c(-1, 1) * qt(0.05 / 2, predf$df, lower.tail = FALSE)
kt
pu <- predf$fit + outer(predf$se.fit, kt)
pu
```

`outer` - tutaj mnożenie wyraz za wyrazem.

Innymi słowymi, z prawodpodobieństwem 95% średnie wyniki sprzedaży są zwarte w odpowiednim przedziale.

## Wiarygodność przewidywań

Przedziały ufności możemy otrzymać następująco:

```{r}
predict(model, new, se.fit = TRUE, interval = "prediction")
```

lub ręcznie:

```{r}
se.PI <- sqrt(predf$se.fit ^ 2 + predf$residual.scale ^ 2)
wp <- predf$fit + outer(se.PI, kt)
wp
```

Innymi słowymi, z prawodpodobieństwem 95% wyniki sprzedaży są zwarte w odpowiednim przedziale.

## Interpretacja graficzna

Wygenerujmy więcej nowych danych:

```{r}
n <- 20    
yt <- runif(n, min = 15, max = 150)+rnorm(4,2,0.5)
fb <- runif(n, min = 30, max = 70)
np <- runif(n, min=50, max=144)
new2<-data.frame( youtube = yt, facebook=fb, newspaper=np )
pred2p<-predict(model, new2, interval = "prediction")
head(pred2p)
pred2c<-predict(model, new2, interval = "confidence")
head(pred2c)
plot(pred2c[,1], ylab="", ylim=c(min(pred2p[,2]), max(pred2p[,3])), pch=20)
lines(pred2c[,2], col="blue", lty=2)
lines(pred2p[,2], col="red", lty=3)
lines(pred2c[,3], col="blue", lty=2)
lines(pred2p[,3], col="red", lty=3)
```
</div>

