---
title: "Dzień 3 - Tablica analizy wariancji - anova"
output:
  html_document:
    toc: yes
    toc_depth: 5
    toc_float:
      collapsed: no
      smooth_scroll: no
---
<style type="text/css">
.title {
  display: none;
}

.table {
    width:70%;
}

#getting-started img {
  margin-right: 10px;
}

</style>



# Tablica analizy wariancji - anova


## Zmienne ciągłe

Przeanalizuj kod w R:

```{r message=FALSE}
library(tidyverse)
devtools::install_github("kassambara/datarium")
data("marketing", package = "datarium")
```
```{r}
model <- lm(sales ~ youtube + facebook + newspaper, data = marketing)
summary(model)
anova(model)
```


Jak widać, ostatnia kolumna jest taka sama - nie otrzymujemy w przypadku zmiennych ciągłych nowych informacji.

## Zmienne jakościowe objaśniające

Rozważmy przykład z danymi jakościowymi. Opisa danych: wynagrodzenia na uczelni. `rank` - AssocProf (prof. nadzwyczajny), AsstProf (adiunkt), Prof

```{r message=FALSE}
library(car)

```{r}
data("Salaries")
head(Salaries)
model <- lm(salary ~ sex, data = Salaries)
summary(model)
anova(model)
```
Jak to obliczamy?

```{r}
y<-Salaries$salary
ssm<-sum((model$fitted.values - mean(y))^2)
ssm
ssr<-sum((y-model$fitted.values)^2)
ssr
ssm/1
ssr/395
f<-(ssm/1)/(ssr/395)
f
p<-1-pf(f, 1,395)
p
```

Czemu nie wyszło to tak jak wcześniej? Wynika to z faktu, jak R interpretuje zmienne jakościowe. Ostatni level zmiennej `sex` to `Male`, więc ma przypisaną wartość 1, a potem (od końca) `Female` jako 0. Model liniowy jest zapisano jako $y=\beta_0+\beta_1 x +\varepsilon$. Wtedy $\beta_0+\beta_1$ dotyczy `Male`, $\beta_0$ dotyczy `Female`. Samo $\beta_1$ dotyczy różnicy między `Male` a `Female`.

Jeśli zmienna ma więcej niż 2 wartości cechy, to jest zamieniana na więcej zmiennych o dwóch wartościach (levelach).

```{r}
levels(Salaries$rank)
res <- model.matrix(~rank, data = Salaries)
head(res)
head(Salaries$rank)
model2<-lm(salary ~ yrs.service + rank + discipline + sex, data = Salaries)
summary(model2)
anova(model2)
```

## Porównywanie modeli

```{r}
fit <- lm(sr ~ ., data = LifeCycleSavings)
anova(fit)

## same effect via separate models
fit0 <- lm(sr ~ 1, data = LifeCycleSavings)
fit1 <- update(fit0, . ~ . + pop15)
fit2 <- update(fit1, . ~ . + pop75)
fit3 <- update(fit2, . ~ . + dpi)
fit4 <- update(fit3, . ~ . + ddpi)
anova(fit0, fit1, fit2, fit3, fit4, test = "F")
```

Jeśli otrzymane prawdopodobieństwo w ostatniej kolumnie jest mniejsze niż $0,05$ to stwierdzamy, że bardziej zawiły model jest wystarczająco lepszy niż prostszy model. W przeciwnym wypadku wybieramy prostszy model.


